台灣高等法院刑事判決　　　　　　　100 年度上易字第2759號
上　訴　人　黃崇凱
上列上訴人因侵占案件，不服台灣板橋地方法院100 年度易字第
1701號，中華民國100 年10月14日第一審判決（起訴案號：台灣
板橋地方法院檢察署100 年度偵字第9219號），提起上訴，本院
判決如下：
    主  文
上訴駁回。
    理  由
一、按依刑事訴訟法第350條、第361條、第362條、第367條規定
  ，不服地方法院之第一審判決而上訴者，須提出上訴書狀並應
  敘明具體理由，為上訴必備之程式；倘已提出上訴理由，但所
  提非屬具體理由者，則由第二審法院以上訴不合法律上之程式
  判決駁回。而所謂具體理由，必係依據卷內既有訴訟資料或提
  出新事證，指摘或表明第一審判決有何採證認事、用法或量刑
  等足以影響判決本旨之不當或違法，而構成應予撤銷之具體事
  由，始克當之（例如：依憑證據法則具體指出所採證據何以不
  具證據能力，或依憑卷證資料明確指出所為證據證明力之判斷
  如何違背經驗、論理法則）；倘僅泛言原判決認定事實錯誤、
  違背法令、量刑失之過重或過輕，而未依上揭意旨指出具體事
  由，或形式上雖已指出具體事由，然該事由縱使屬實，亦不足
  以認為原判決有何不當或違法者（例如：對不具有調查必要性
  之證據，法院未依聲請調查亦未說明理由，或援用證據不當，
  但除去該證據仍應為同一事實之認定），皆難謂係具體理由，
  俾與第二審上訴制度旨在請求第二審法院撤銷、變更第一審不
  當或違法之判決，以實現個案救濟之立法目的相契合，並節制
  濫行上訴（最高法院97年度台上字第892 號判決意旨參照）。
  次按第二審法院認為上訴書狀未敘述理由，依刑事訴訟法第
  367 條但書規定，始應定期間命其補正，如認上訴書狀已敘述
  理由，但其理由非屬具體，其所為上訴，即不符上訴之法定要
  件，自得逕行判決駁回，無定期命補正問題（最高法院97年度
  台上字第3599號判決意旨參照）。
二、經查，原審適用簡式審判程序，以上訴人即被告黃崇凱為嘉
  楓食品股份有限公司（下稱嘉楓公司）業務員，負責銷售及收
  取貨款業務，於民國99年6 月至9 月任職期間，意圖不法之所
  有，挪用客戶所繳之貨款共新台幣270,817 元，侵占入己等情
  ，係以被告於偵查及原審均自白不諱，核與證人即告訴代表人
  麥燕芳、代理人莊敬榮、嘉楓公司會計黃麗琴指訴情節相符，
  並有客戶提出予嘉楓公司之已付款證明書附卷可佐，認定被告
  所為，觸犯刑法第336 條第2 項業務侵占罪，因被告係利用其
  任職期間職務上收取款項之機會，出於單一接續業務侵占之犯
  意，多次侵占所收貨款，持續侵害同一法益，屬接續犯，而論
  以一罪，並說明被告前犯連續行使偽造私文書罪，經原審法院
  以97年度簡字第8678號刑事簡易判決判處有期徒刑4 月，減為
  有期徒刑2 月，並諭知易科罰金之標準，於98年5 月15日確定
  ，並於98年7 月21日易科罰金執行完畢，有本院被告前案紀錄
  表在卷可憑，其受有期徒刑之執行完畢後，5 年以內故意再犯
  本件有期徒刑之罪，為累犯，應依刑法第47條第1 項之規定加
  重其刑，斟酌一切情狀，並認顯非無可憫恕之情，依刑法第59
  條規定酌減其刑後，量處有期徒刑5 月，並諭知易科罰金之標
  準。原審判決已敘述其所憑證據、認定理由及量刑依據，從形
  式上觀察，原判決之採證認事、用法或量刑並無任何不當之處
  。
三、被告上訴理由對於原判決採證、認事，均無爭執，僅稱：被
  告願反省、改過，請求能有自新緩刑機會，並請法官斟酌稍遲
  執行或讓被告分期支付罰金等語。
四、按量刑輕重，係屬事實審法院得依職權自由裁量之事項，苟
  其量刑已以行為人之責任為基礎，並斟酌刑法第57條各款所列
  情狀，而未逾越法定刑度或有濫用權限情事，即不得任意指為
  違法、失當。原審審酌「被告受雇他人擔任業務收款工作，本
  應盡善良管理人之注意義務，執行業務，竟為侵占貨款，所為
  顯屬非是，茲斟酌其素行、犯罪之動機其犯罪之手段、所得之
  金額、犯後坦承犯行並已經賠償被害人與被害人達成和解等一
  切情狀」，復依「被告係因購車糾紛致積欠車款，並同時遭遇
  父親罹患癌症，一時急需資金，始為本案犯行，且依卷內事證
  ，被告初期僅係延後將應受款項繳回於公司，堪推認被告惡性
  尚非重大」，依刑法第59條規定，酌減其刑，量處有期徒刑5
  月，並諭知易科罰金之標準（見原判決書第1 頁）。原審已以
  被告之責任為基礎，量刑未有失出失入情事。被告如一時無法
  繳納全部易科之罰金，可向執行檢察官聲請分期繳納或聲請易
  服社會勞動，准駁與否，為執行檢察官之職權，法院無從斟酌
  。又被告前因故意犯偽造文書罪，經判處有期徒刑4 月，減為
  有期徒刑2 月，於98年7 月21日易科罰金執行完畢，5 年以內
  再故意犯罪受本件徒刑之宣告，依刑法第74條第1 項第2 款規
  定，不得宣告緩刑。綜上所述，被告上訴意旨，未依據卷內既
  有訴訟資料或提出新事證，實質指摘或表明第一審判決有何採
  證認事、用法或量刑等足以影響判決本旨之不當或違法，揆諸
  首揭說明，難謂其上訴書狀已敘述具體理由，核屬不合法律上
  之程式，應予駁回，並不經言詞辯論為之。
五、據上論斷，依刑事訴訟法第367 條前段、第372 條，判決如
  主文。
中    華    民    國    100   年     12    月    2    日
                  刑事第十九庭審判長法  官  鄧振球
                                    法  官  彭幸鳴
                                    法  官  曾德水
以上正本證明與原本無異。
不得上訴。
                                    書記官  吳玉華
中    華    民    國   100    年    12    月    5     日
附錄：本案論罪科刑法條全文
中華民國刑法第336條
（公務公益侵占罪、業務侵占罪）
對於公務上或因公益所持有之物，犯前條第 1 項之罪者，處 1
年以上 7 年以下有期徒刑，得併科 5 千元以下罰金。
對於業務上所持有之物，犯前條第 1 項之罪者，處 6 月以上
5 年以下有期徒刑，得併科 3 千元以下罰金。
前二項之未遂犯罰之。